臺灣高等法院刑事裁定　　　　　　　　100年度毒抗字第108號
抗　告　人
即　被　告　陸美花
上列抗告人因毒品危害防制條例案件，不服臺灣基隆地方法院中
華民國一百年二月十五日觀察勒戒裁定（一百年度毒聲字第三五
號），提起抗告，本院裁定如下：
    主  文
抗告駁回。
    理  由
一、原裁定意旨略以：被告陸美花於民國（下同）九十九年十二
    月二十一日某時許，在其友人施金花位於基隆市○○區○○
    街二十九巷十七弄二號之居所，以將第二級毒品安非他命置
    於玻璃球吸食器內，再以火加熱燒烤吸入煙霧之方式，施用
    第二級毒品安非他命一次，嗣於九十九年十二月二十四日凌
    晨一時四十五分許，因形跡可疑，為警在基隆市○○區○○
    路六五六巷四十三弄口盤檢而查獲，並在其所攜帶皮包內，
    起獲第二級毒品安非他命殘渣袋六個、玻璃球吸食器一組等
    物，訊據被告坦承有於上揭時地，施用第二級毒品安非他命
    不諱，復經警採尿送驗，結果呈安非他命、甲基安非他命陽
    性反應，有基隆市警察局第二分局偵辦毒品案件尿液檢體對
    照表及臺灣尖端先進生技醫藥股份有限公司之濫用藥物檢驗
    報告各一紙在卷可憑，足認被告施用第二級毒品犯行明確，
    茲檢察官據此聲請將被告送勒戒處所觀察、勒戒，並無不合
    ，應予准許等語。
二、抗告意旨略以：扣案之安非他命殘渣袋非伊所有，係施金花
    放入伊包包，玻璃球吸食器亦係施金花所有，懇請鈞院念及
    伊屬家暴之家庭，且小孩尚年幼，無人照顧等情，撤銷原裁
    定，更為適當之裁定等語。
三、經查：
  (一)按犯毒品危害防制條例第十條之罪者，檢察官應聲請法院裁
    定，或少年法院（地方法院少年法庭）應先裁定，令被告或
    少年入勒戒處所觀察、勒戒，其期間不得逾二月。毒品危害
    防制條例第二十條第一項定有明文。
  (二)本件抗告人陸美花未曾因施用毒品案件經送觀察、勒戒，有
    本院被告前案紀錄表在卷（見原審卷第三頁）可按。又抗告
    人基於施用第二級毒品安非他命（檢察官聲請書誤載為甲基
    安非他命）之犯意，九十九年十二月二十一日某時許，在其
    友人施金花位於基隆市○○區○○街二十九巷十七弄二號之
    居所，以將第二級毒品安非他命置於玻璃球吸食器內，再以
    火加熱燒烤吸入煙霧之方式，施用第二級毒品安非他命一次
    ，嗣於九十九年十二月二十四日凌晨一時四十五分許，因形
    跡可疑，為警在基隆市○○區○○路六五六巷四十三弄口盤
    檢而查獲等情，業據抗告人於警詢、偵訊中坦承不諱（見偵
    查卷第八頁、第九頁、第三十一頁、第三十二頁），且其於
    九十九年十二月二十四日為警採集之尿液檢體，經送請臺灣
    尖端先進生技醫藥股份有限公司以氣相層析質譜分析法為確
    認分析，尿液檢驗結果經判定為安非他命及甲基安非他命類
    陽性反應，此有基隆市警察局第二分局偵辦毒品案件尿液檢
    體對照表及臺灣尖端先進生技醫藥股份有限公司出具之濫用
    藥物檢驗報告各一紙附卷可稽（見偵查卷第五頁、第三十六
    頁），抗告人上開自白核與事實相符，足徵抗告人確有九十
    九年十二月二十一日某時許施用第二級毒品安非他命之情事
    ，其施用第二級毒品安非他命之犯行，應堪認定。
  (三)抗告人抗告意旨雖指稱扣案之安非他命殘渣袋非伊所有，係
    施金花放入伊包包，玻璃球吸食器亦係施金花所有，請求撤
    銷原裁定，更為適當之裁定云云，惟查，警方係於抗告人所
    有之大包包內查獲裝有安非他命殘渣袋、玻璃球吸食器之粉
    紅色小皮包，且據另案被告施金花於警詢時供稱：「我不知
    道警方在陸美花所有之包包內查獲毒品及吸食器」、「粉紅
    色小皮包並不是我的」等語（見偵查卷第十二頁），足見扣
    案之安非他命殘渣袋、玻璃球吸食器係屬抗告人所有甚明。
    況抗告人確有以玻璃球吸食器施用安非他命乙情，業據抗告
    人於警詢及檢察官偵訊時所供承，並有濫用藥物檢驗報告為
    據，已如前述，則縱該毒品殘渣袋、玻璃球吸食器果非其所
    有，亦與本案之認定無涉，是抗告人執此指摘原裁定，尚難
    憑採。
  (四)又抗告人另謂伊屬家暴之家庭，且小孩尚年幼，無人照顧，
    請求更為適當之裁定云云，惟觀察、勒戒係針對受處分人將
    來之危險所為預防、矯治措施之保安處分，以達教化與治療
    之目的，可謂刑罰之補充制度，毒品危害防制條例本身所規
    定之觀察、勒戒及強制戒治等保安處分，雖兼具自由刑之性
    質，卻有刑罰不可替代之教化治療作用，且觀察、勒戒既屬
    用以矯治、預防受處分人反社會性格，而具社會保安功能之
    保安處分，當無因受處分人之個人或家庭因素而免予執行之
    理。本件抗告人未曾因施用毒品案件經送觀察、勒戒，且確
    有前揭施用毒品行為等情，業如前述，自有予以矯治並預防
    其將來繼續施用之必要性，應令入勒戒處所施以觀察、勒戒
    ；又毒品危害防制條例第二十條第一項規定係法定之強制處
    分程序，並無裁量餘地，是抗告人抗告意旨執其個人因素，
    請求免予執行觀察、勒戒云云，自屬無據。
四、綜上，原審以抗告人有施用第二級毒品安非他命之犯行，事
    證明確，依毒品危害防制條例第二十條第一項之規定，裁定
    將抗告人送勒戒處所觀察、勒戒，經核並無違誤，抗告意旨
    請求撤銷原裁定，為無理由，應予駁回。
據上論斷，應依刑事訴訟法第四百十二條，裁定如主文。
中    華    民    國   100    年    4     月    8     日
                  刑事第二庭審判長法  官  洪光燦
                                  法  官  林恆吉
                                  法  官  宋明蒼
以上正本證明與原本無異。
不得再抗告。
                                  書記官  陳紀語
中    華    民    國   100    年    4     月    8     日